臺灣高等法院臺中分院刑事判決　　　96年度交上易字第1839號
上　訴　人　臺灣臺中地方法院檢察署檢察官
被　　　告　丙○○
選任辯護人　陳建勛律師
上列上訴人因被告過失致死案件，不服臺灣臺中地方法院96年度
交易字第517號中華民國96年8月30日第一審判決（起訴案號：臺
灣臺中地方法院檢察署96年度偵字第12256號），提起上訴，本
院判決如下：
    主  文
原判決撤銷。
丙○○因過失致人於死，處有期徒刑捌月；減為有期徒刑肆月，
如易科罰金，以新臺幣壹仟元折算壹日。緩刑貳年。
    事  實
一、丙○○於民國九十六年三月二十日二十時四十五分許，駕駛
    車牌號碼3027－LB號自用小客車，沿臺中市○○區○○路由
    東往西方向行駛，行經瀋陽路與麻園西街交岔路口，欲左轉
    沿麻園西街行駛時，其本應注意車前狀況，隨時採取必要安
    全措施，且左轉彎時，應行至交岔路口中心處左轉，不得占
    用來車道搶先左轉，暨汽車行經汽車穿越道，遇有行人穿越
    時，無論有無交通指揮人員指揮或號誌指示，均應暫停讓行
    人先行通過；而依當時情形為晴天之夜間，路旁有路燈之照
    明設備，該路段為乾燥、無缺陷、無障礙物之柏油路面，視
    線、路況尚屬良好，其本人意識清楚，所駕車輛機件亦屬正
    常，並無不能注意之情事，竟僅留意右方單行道自麻園西街
    由北往南行駛之來車，而疏未注意車前狀況，且未行至交岔
    路口中心處即貿然占用來車道搶先左轉，又未禮讓行人先行
    通過，致擦撞欲穿越麻園西街，行走於斑馬線上之陳達燕，
    陳達燕因而受有頭部外傷致顱腦損傷等傷害，經送醫急救後
    於九十六年三月二十一日凌晨零時二十五分許不治死亡。丙
    ○○於車禍後，即主動報警處理，且在有偵查權限之警察機
    關尚未發覺犯罪前，留在現場並向據報前來處理，有偵辦犯
    罪職務之臺中市警察局第五分局交通分隊員警彭國泰坦承肇
    事，並自願接受裁判。
二、案經臺灣臺中地方法院檢察署檢察官據報相驗後，由陳達燕
    之子女甲○○、乙○○訴請臺灣臺中地方法院檢察署檢察官
    偵查起訴。
    理  由
一、上開犯罪事實，業據被告丙○○坦白承認，核與告訴人甲○
    ○、乙○○於警詢及偵查中所指訴被害人陳達燕發生本件車
    禍致死等情相符（見相驗卷第七頁至第九頁、第二六頁反面
    至第二七頁、第三八頁），並有道路交通事故現場圖及道路
    交通事故調查報告表（一）、（二）各一份、肇事現場及車
    輛照片八張附卷可稽（見相驗卷第一一頁至第一三頁、第一
    六頁至第一九頁）。而被害人陳達燕確因本件車禍致頭部外
    傷、顱腦損傷而死亡，亦經檢察官督同檢驗員相驗屬實，製
    有相驗筆錄、相驗屍體證明書、驗斷書在卷為憑（見相驗卷
    宗第二五頁至第三０頁）。按汽車行駛時，駕駛人應注意車
    前狀況，並隨時採取必要之安全措施，且左轉彎時，應行至
    交岔路口中心處左轉，不得占用來車道搶先左轉，暨汽車行
    經汽車穿越道，遇有行人穿越時，無論有無交通指揮人員指
    揮或號誌指示，均應暫停讓行人先行通過，道路交通安全規
    則第九十四條第三項、第一百零二條第一項第五款及第一百
    零三條第二項分別定有明文，被告駕駛車輛當依循前揭交通
    安全規定，注意車前狀況並採取適當措施，且依當時天候、
    路況、視距及車況等客觀情形，並無不能注意之特別情事，
    其竟疏於注意，未行至交岔路口中心處即貿然占用來車道搶
    先左轉，又未禮讓行人先行通過，致擦撞欲穿越麻園西街，
    行走於斑馬線上之被害人陳達燕，足認車禍當時被告行經行
    人穿越道疏未注意車前有行人穿越，復未暫停禮讓行人，被
    告駕車行為顯有過失。另被害人陳達燕因此車禍受有頭部外
    傷、顱腦損傷等傷害，經送醫急救後仍不治死亡，已如前述
    ，被告之過失駕駛行為與被害人陳達燕之死亡結果間，具有
    相當因果關係，亦堪認定。據上所述，本件事證已臻明確，
    被告犯行洵堪認定。
二、核被告丙○○所為，係犯刑法第二百七十六條第一項之過失
    致死罪。按汽車駕駛人，行經行人穿越道不依規定讓行人優
    先通行，因而致人受傷或死亡，依法應負刑事責任者，加重
    其刑至二分之一，道路交通管理處罰條例第八十六條第一項
    定有明文。被告駕車行經行人穿越道因疏失撞及行人陳達燕
    ，因而致陳達燕死亡，自應依上開規定加重其刑。另被告於
    車禍發生後主動報警處理，嗣並留在現場向前來處理之臺中
    市警察局第五分局警員彭國泰坦承肇事，自願接受裁判等情
    ，業經被告供述在卷（見相驗卷第六頁），並有前開道路交
    通事故調查報告表（二）載明被告肇事後並未逃逸之情及臺
    中市○○○道路交通事故肇事人自首情形紀錄表附卷為憑（
    見相驗卷第二一頁），被告係對於未發覺之罪自首而接受裁
    判，爰依刑法第六十二條前段之規定減輕其刑。被告所犯上
    開過失致人於死罪，有前揭加重、及減輕之事由，應依刑法
    第七十一條第一項之規定先加而後減輕之。原審認被告犯罪
    事證明確，予以論罪科刑，固非無見，惟依原判決所認定之
    事實，被告擦撞行走於斑馬線上之陳達燕，因而致人於死，
    原判決對被告論以因過失致人於死罪，漏未適用道路交通管
    理處罰條例第八十六條第一項之規定加重其刑，有判決不適
    用法則之違法。檢察官上訴意旨雖未具體指摘及此，惟因加
    重其刑結果，量刑基礎有所更易，則檢察官指摘原審量刑過
    輕，即有理由，且原判決復有上述可議之處，自屬無可維持
    ，應由本院將原判決撤銷改判。爰審酌被告前無不法之犯罪
    前科紀錄，素行尚佳，有臺灣高等法院被告前案紀錄表附卷
    可稽，本件肇事原因，被告於本件車禍之過失程度，且因本
    件車禍導致被害人陳達燕傷重不治死亡，其所侵害者係他人
    之生命法益，為個人法益中之最重要者，被告犯罪所生損害
    難謂輕微；被告坦白承認過失犯行，並於本院審理時與告訴
    人甲○○、乙○○達成和解，並給付和解金額完畢，此有和
    解契約一件在卷可稽（見本院卷第六七至六九頁），又告訴
    代理人張右人律師具狀向本院表示，告訴人不再追究被告之
    刑事責任，請求從輕量刑（見本院卷第七七頁所附之陳述意
    見狀）等一切情狀，量處如主文第二項所示之刑。另按九十
    六年罪犯減刑條例業於九十六年七月四日公布，並自同年月
    十六日施行，該條例第二條明文規定：「犯罪在中華民國九
    十六年四月二十四日以前者，除本條例另有規定外，依下列
    規定減刑：三、有期徒刑、拘役或罰金，減其刑期或金額二
    分之一」；本件被告所犯上揭過失致人於死犯行之犯罪時間
    ，係在九十六年四月二十四日以前，且非屬上揭減刑條例第
    三條規定不予減刑之情形，故依上開規定，本院應減其有期
    徒刑二分之一，並依該減刑條例第九條之規定，併諭知易科
    罰金之折算標準。末查，被告前未曾因故意犯罪受有期徒刑
    以上刑之宣告，有台灣高等法院被告前案紀錄表在卷可稽，
    其因一時疏忽，偶罹刑典，事後已坦承過失犯行，並與告訴
    人達成和解，賠償告訴人之損失，告訴代理人張右人律師並
    具狀向本院表示，請求對被告宣告緩刑（見本院卷第七七頁
    所附之陳述意見狀），被告經此刑之宣告後，應知警惕而無
    再犯之虞，本院因認暫不執行其刑為適當，予以宣告緩刑二
    年，用啟自新。
據上論斷，應依刑事訴訟法第三百六十九條第一項前段、第三百
六十四條、第二百九十九條第一項前段，道路交通管理處罰條例
第八十六條第一項，刑法第二百七十六條第一項、第六十二條前
段、第四十一條第一項前段、第七十四條第一項第一款，刑法施
行法第一條之一第一項、第二項前段，中華民國九十六年罪犯減
刑條例第二條第一項第三款、第七條、第九條，判決如主文。
本案經檢察官丁○○到庭執行職務。
中　　華　　民　　國　　96　　年　　12　　月　　31　　日
            刑事第十一庭　審判長法　官　陳　朱　貴
                                法　官　郭  同  奇
                                法　官　胡　文　傑
上列正本證明與原本無異。
不得上訴。
                                書記官  陳　文  琴
中　　華　　民　　國　　97　　年　　1　 　月　　2  　 日
附錄論罪科刑法條
刑法第二百七十六條第一項
因過失致人於死者，處二年以下有期徒刑、拘役或二千元以下罰
金。
